【裁判字號】    97,抗,234
【裁判日期】    971027
【裁判案由】    限期行使權利
【裁判全文】
臺灣高等法院臺南分院民事裁定  97年度抗字第234號
抗  告  人  甲○○
相  對  人  乙○○○○○○
上列當事人因限期行使權利事件，對於中華民國97年6月30日臺
灣臺南地方法院裁定（97年度聲字第731號）提起抗告，本院裁
定如下：
    主  文
抗告駁回。
抗告訴訟費用由抗告人負擔。
    理  由
一、抗告意旨略以：
    相對人未依工程核准圖面及注意事項施工，且相對人亦未依
    指定材料施作，致抗告人為維護建物結構須進行部分修補，
    並造成抗告人預期利益之損失，再者，相對人對於原法院95
    年度建字第56號給付工程款案件判決應由其負擔鑑定之費用
    亦並未繳納，為此，爰提起本件抗告云云。
二、按訴訟程序終結後，供擔保人證明已定20日以上之期間，催
    告受擔保利益人行使權利而未行使，或法院依供擔保人之聲
    請，通知受擔保利益人於一定期間內行使權利並向法院為行
    使權利之證明而未證明者，法院應依供擔保人之聲請，以裁
    定命返還其提存物或保證書，民事訴訟法第104條第1項第3
    款定有明文。此規定為同法第106條所定假扣押供擔保者所
    準用。所謂訴訟終結，在因假扣押或假處分所供擔保之場合
    ，因該擔保係為保障受擔保利益人因該假扣押或假處分所受
    損害而設，倘執行法院已依假扣押或假處分裁定為假扣押或
    假處分之執行，則在供擔保人撤回假扣押或假處分之執行前
    ，受擔保利益人所受損害仍可能繼續發生，損害額既尚未確
    定，自難強令其行使權利，必待供擔保人已撤回假扣押或假
    處分之執行，始得謂為訴訟終結（最高法院87年台抗字第23
    4號、88年度台抗字第125號裁判意旨參照）。而上開條文係
    於民國92年2月7日修正公布，其修正理由乃「依原條文規定
    ，供擔保人必須證明催告受擔保利益人行使權利而未行使後
    ，方得聲請法院裁定命返還提存物。惟於受擔保利益人變更
    住居所而行方不明，或拒絕或迴避收受催告信函之情形，供
    擔保人欲為前述催告及證明即發生困難。爰增列後段，規定
    供擔保人亦得聲請法院通知受擔保利益人於一定期間內行使
    權利並向法院為行使權利之證明，受擔保利益人逾期未為證
    明者，供擔保人即得聲請法院裁定命返還提存物，俾供擔保
    人得選擇較便捷之方式為之，並解決前開無法催告及送達之
    困難」，是此項催告受擔保利益人於一定期間內行使權利，
    由當事人為之或由法院依供擔保人聲請為之均無不可，而法
    院依供擔保人之聲請，通知受擔保利益人於一定期間內行使
    權利，僅係催告之意思通知而已，原毋庸以裁定為之，倘誤
    以裁定為之，其仍屬意思通知而已，受通知人（即受擔保利
    益人之抗告人）並無得提起抗告之餘地。
三、經查：
  (一)相對人前依原法院95年度裁全字第8995號民事假扣押裁定，
    提供新台幣24萬5000元為擔保後辦理提存，經原法院95執存
    字第5255號提存事件提存在案，相對人嗣於96年6月13日聲
    請撤回上開假扣押強制執行程序各情，業據相對人提出原法
    院95年度裁全字第8995號裁定、95年度存字第5255號提存書
    、聲請撤回95年度執全字第4644號強制執行聲請狀等件為證
    ，並經原法院依職權調閱該院95年度執全字第4644號、95年
    度存字第5255號等卷宗查核無訛，堪信為真實。
  (二)本件相對人聲請原法院通知抗告人即受擔保利益人限期行使
    權利，並非聲請原法院裁准返還其所提存之擔保金，依前揭
    說明，其性質僅為意思通知，法院毋庸作成裁定，抗告人於
    收受該通知後，亦僅生限期行使權利通知到達之效果。原法
    院對相對人聲請通知抗告人限期行使權利，雖誤以裁定為之
    ，仍應視為意思通知，抗告人如因其與相對人間假扣押事件
    受有損害，得於期限內依法定程序行使權利（即向法院起訴
    或為與起訴相同效果之訴訟行為，如聲請調解或聲請發支付
    命令，最高法院80年台抗字第413號判例意旨參照），反之
    ，抗告人如未受有損害，則毋庸為何行使權利之行為，抗告
    人未於期限內行使權利，僅生相對人得聲請法院以裁定返還
    其擔保金之效果，而非以抗告程序救濟，從而抗告人為本件
    抗告，核無理由，應予駁回。
四、據上論結，本件抗告為無理由，依民事訴訟法第495條之1第
    1項、第449條第1項、第95條、第78條，裁定如主文。
中    華    民    國    97    年    10    月    27    日
                  民事第四庭    審判長法  官  王惠一
                                      法  官  王浦傑
                                      法  官  蘇重信
上為正本係照原本作成。
不得再抗告。
中    華    民    國    97    年    10    月    28    日
                                      書記官  陳嘉琍


司法院資訊處製作；財團法人民間司法改革基金會備份。
